【裁判字號】    92,訴,878
【裁判日期】    920430
【裁判案由】    違反森林法
【裁判全文】
臺灣高雄地方法院刑事判決                          九十二年度訴字第八七八號
    公  訴  人  臺灣高雄地方法院檢察署檢察官
    被      告  甲○○
右列被告因違反森林法案件，經檢察官提起公訴（九十二年度偵字第四四一八號），
本院判決如左：
    主  文
甲○○竊取森林主產物，為搬運贓物，使用車輛，處有期徒刑陸月，併科罰金貳萬元
，徒刑如易科罰金及罰金如易服勞役，均以參佰元折算壹日。
扣案之鏈鋸貳支及吊具壹組均沒收。
    事  實
一、甲○○意圖為自己不法之所有，於民國九十二年二月二十一日二時三十分許，駕
    駛其所有無牌照之中華廠牌自用小貨車一部（牌照已遭註銷，原車牌號碼為ＶＷ
    ─四八三０號），並攜帶所有客觀上可供兇器使用之鏈鋸二支及吊具一組，前往
    行政院農委會林務局所屬高雄縣旗山事業區第八十五林班地區，以前揭鏈鋸、吊
    具，切割竊取該林地內山價新台幣二萬元之森林主產物牛樟樹頭乙枝，將之搬運
    至上開貨車上，予以竊取得手，並以該貨車載運下山。嗣於同日九時許，甲○○
    載運上開樹頭行經高雄縣桃源鄉台二十線南橫公路段時，為警攔檢查獲，並在貨
    車上扣得其所有供犯罪所有之前揭鏈鋸二支及吊具一組。
二、案經高雄縣政府警察局六龜分局移送臺灣高雄地方法院檢察署檢察官偵查起訴。
    理  由
一、訊據被告甲○○坦承駕駛所有上開貨車至高雄縣旗山事業區第八十五林班地，以
    吊具將該林地內之牛樟樹頭乙枝吊至貨車上，再以該貨車搬運載送下出，行經高
    雄縣桃源鄉台二十線南橫公路段即為警攔檢查獲，並當場在貨車上起出牛樟樹頭
    乙枝及電鏈鋸二支、吊具一組等事實，但以：該牛樟樹頭係其在現場拾獲，伊僅
    以吊具吊至貨車上載離，並未以鏈鋸切割等詞，否認有以鏈鋸切割竊取前開牛樟
    樹頭犯行。惟查，查獲之牛樟樹頭有用鏈鋸割過痕跡，非枯老倒下之樹木一情，
    業據證人即案發後領回牛樟樹頭之行政院農委會林務局六龜工作站桃源分站技術
    士乙○○於偵查中陳明（見偵查卷第十七頁反面），並有被告載運樹頭回途為警
    查獲時，在其載運之貨車上所起出之鏈鋸二支、吊具一組等機具扣案可佐，參核
    被告亦坦承攜帶該鏈鋸、吊具至前揭林地，並以吊具吊運樹頭之情，暨為警查獲
    之牛樟樹頭確有割過痕跡等情，足資認定被告確有以鏈鋸切割鋸斷樹頭之事實，
    洵屬明確。再者，被告利用深夜駕車至高雄縣旗山事業區第八十五林班地區搬運
    牛樟樹頭，其有不法所有之竊盜意圖已甚明顯，而該牛樟樹頭之山價值為新台幣
    二萬元，為具有經濟價值之森林產物，亦經本院向林務局六龜工作站人員查明，
    有該工作站之函文在卷可憑，此外，復有被告以前揭自用貨車搬運牛樟樹頭及失
    竊樹頭林地現場照片等附卷供參，被告以扣案之鏈鋸、吊具竊取牛樟樹頭，並使
    用貨車搬運等事實，誠臻明確，前揭所辯應為卸責之詞，要無可採。從而本件事
    證明確，被告犯行，洵堪認定。
二、按森林法第三條第一項規定，「森林」係指林地及其群生竹、木之總稱。被告竊
    取牛樟樹頭之處，位處行政院農委會林務局所屬高雄縣旗山事業區第八十五林班
    地內，業據前揭證人乙○○陳明，且根據卷附現場照片顯示，該地林木叢生，足
    認被告行竊現場確為森林法所稱之「森林」無誤。次按依據森林法第十五條第三
    項所訂定之「國有林林產物處分規則」第三條規定，國有林林產物分為主產物及
    副產物二種，其中主產物係指生立、枯損、倒伏之竹木及餘留之根株、殘材，復
    為國有林林產物處分規則第三條第一款所明定，故被告所竊取之牛樟樹頭，確屬
    森林主產物，亦洵堪肯認。是以被告攜帶鏈鋸、吊具竊取牛樟樹頭，為搬運贓物
    而使用貨車之所為，核係犯森林法第五十二條第一項第六款之竊取森林主產物為
    搬運贓物使用車輛罪。至被告竊盜所用之鏈鋸，尖而銳利，客觀上足對人之生命
    、身體、安全構成威脅，為具有危險性之兇器，被告攜帶並以之行竊工具，雖亦
    該當刑法第三百二十一條第一項第三款之攜帶兇器竊盜規定，惟按森林法上開規
    定係刑法第三百二十一條第一項第三款之特別規定，依特別法優於普通法之法律
    競合關係，應依森林法上開規定論處（有最高法院四十七年台上字第九七九號、
    七十年台上字第四九一號判例意旨可供參照），附此敘明。審酌被告竊取森林主
    產物之手段及所竊取之森林主產物價值，及其犯後僅坦承部分事實，悔意不深，
    前曾有殺人、麻藥等犯罪前科，此有臺灣高等法院被告全國前案紀錄表、臺灣高
    雄地方法院檢察署刑案資料查註紀錄表各一份在卷可按，素行顯屬不佳等一切情
    狀，量處如主文所示之刑，被告所竊之牛樟樹頭山價為新台幣二萬元，依法併科
    該贓額三倍之罰金即新台幣六萬元（亦即銀元二萬元），並諭知徒刑易科罰金、
    罰金易服勞役之折算標準，以示懲儆。扣案之鏈鋸二支及吊具一組，均為被告所
    有，業據其供明在卷，且為被告犯前揭罪所用之物，復如前述，爰併依刑法第三
    十八條第一項第二款宣告沒收。至被告載運贓物所使用之中華廠牌自用小貨車一
    部（原車牌號碼為ＶＷ─四八三０號，牌照已遭註銷），雖亦為被告所有供犯罪
    所用之物（按該車為被告所有，已據其於本院陳明，公訴人誤認為原登記車主劉
    林中所有，容有誤會），惟被告使用該車搬運所竊取之牛樟樹頭山價僅為二萬元
    ，價值非鉅，如予沒收，有失比例原則，爰就該貨車不併為沒收之諭知，附此說
    明。
據上論斷，應依刑事訴訟法第二百九十九條第一項前段，森林法第五十二條第一項第
六款，刑法第十一條前段、第四十一條第一項前段、第四十二條第二項、第三十八條
第一項第二款，罰金罰鍰提高標準條例第二條，判決如主文。
中      華      民      國    九十二    年      四      月     三十     日
                                  臺灣高雄地方法院刑事第五庭
                                      法  官     陳  淑  卿
右正本證明與原本無異。
如不服本判決，應於判決送達後十日內，向本院提出上訴狀。
                                      書記官     羅  宗  賢
中      華      民      國    九十二    年      五      月     一       日
附錄本判決論罪法條
森林法第五十二條第一項
竊取森林主、副產物而有左列情形之一者，處六月以上五年以下有期徒刑，併科贓額
二倍以上五倍以下罰金：
一於保安林犯之者。
二  依機關之委託或其他契約，有保護森林義務之人犯之者。
三  於行使林產採取權時犯之者。
四  結夥二人以上或僱使他人犯之者。
五  以贓物為原料，製造木炭、松節油、其他物品或培植菇類者。
六  為搬運贓物，使用牲口、船舶、車輛，或有搬運造材之設備者。
七  掘採、毀壞、燒燬或隱蔽根株，以圖罪跡之湮滅者。
八  以贓物燃料，使用於礦物之採取，精製石灰、磚瓦或其他物品之製造者。


司法院資訊處製作；財團法人民間司法改革基金會備份。
